【裁判字號】    98,判,744
【裁判日期】    980709
【裁判案由】    藥事法
【裁判全文】
最  高  行  政  法  院  判  決
                                       98年度判字第744號
上  訴  人  景元國際有限公司
代  表  人  甲○○
被 上訴 人  行政院衛生署
代  表  人  乙○○
訴訟代理人  吳貞良律師
上列當事人間藥事法事件，上訴人不服中華民國96年7月4日臺北
高等行政法院95年度訴字第4428號判決，提起上訴，本院判決如
下：
    主  文
上訴駁回。
上訴審訴訟費用由上訴人負擔。
    理  由
一、上訴人以民國（下同）83年3月19日景藥（83）字第303號函
    檢送其Curan Tablet 300mg及Curan Injection 50mg/2cc兩
    種藥品（下稱系爭藥品）生體相等性試驗計畫書各乙份，向
    被上訴人請求審查（被上訴人所屬之藥政處《下稱藥政處》
    於83年3月22日收文），經藥政處審查結果，認為未依被上
    訴人76年11月27日衛署藥字第700917號公告（下稱76年11月
    27日公告）、79年2月27日衛署藥字第857955號公告（下稱
    79年2月27日公告）及79年5月9日衛署藥字第869522號公告
    （下稱79年5月9日公告），檢附相關資料，遂以83年5月2日
    衛署藥處字第83010427號簡便行文表通知上訴人，請於83年
    7月6日前，填妥藥品生體相等性試驗計畫書申請表，並依該
    表檢齊資料。經上訴人以83年11月30日景藥（83）字第312
    號函補件後，被上訴人以84年1月5日衛署藥字第84006243號
    簡便行文表通知上訴人，被上訴人同意該試驗之進行，請於
    84年12月31日前檢送試驗報告憑核。上訴人以84年12月28日
    景藥（84）字第508號函檢送臺北榮民總醫院（下稱榮總）
    藥劑部林明芳主任主持之系爭藥品生體相等性試驗報告。藥
    政處審查結果，認為統計分析方式未採用被上訴人84年10月
    12日衛署藥字第84065282號公告（下稱84年10月12日公告）
    基準辦理，遂以85年1月15日衛署藥處字第2600116號簡便行
    文表通知上訴人，請於85年3月25日前補正，逾期未補正，
    逕予結案。上訴人以85年2月29日景藥（85）字第609號函檢
    送榮總藥劑部與其合作之系爭藥品生體相等性試驗統計運算
    及統計分析報告各2份。被上訴人審查結果，認為AUC 0-24
    、AUC 0-∞、Cmax之90% Confidence Interval未符合被上
    訴人84年10月12日公告（八）統計分析之規定，該品與臺灣
    葛蘭素藥廠之「Zantac Tablets 300mg及Injections 50mg/
    2ml」不具生體相等性，遂以85年5月6日衛署藥字第8502611
    0號簡便行文表通知上訴人，二案不准備查。上訴人以85年6
    月22日申覆函向被上訴人申覆，被上訴人以85年10月23日衛
    署藥字第85059797號函復上訴人略以，經被上訴人藥事審議
    委員會（下稱藥審會）委員依照該報告數據審查，其最高血
    中濃度（Cmax）及曲線下總面積（AUC 0-∞）之90%可信間
    距（90% Confidence Interval）及檢測能力（Power,1-β
    ）之統計分析值，均不符合被上訴人79年2月27日公告基準
    規定，故判定該二藥品分別與臺灣葛蘭素藥廠之「Zantac
    Tablets 300mg及Injections 50mg/2ml」不具生體相等性，
    不准備查等語。上訴人不服，循序提起訴願、再訴願及行政
    訴訟，經本院88年度判字第178號判決駁回確定。上訴人提
    起再審之訴，經本院92年度判字第129號判決略以：依卷內
    胡幼圃（判決書誤植為胡欣圃）85年6月3日之書面審查意見
    ，關於Curan Tablet 300mg藥品之記載，顯係依被上訴人76
    年11月27日公告之審查基準審查，而非依被上訴人79年2月
    27日公告之審查基準審查（許興智85年7月7日書面審查意見
    ，則載明係依被上訴人79年2月27日公告之審查基準審查）
    。是原判決認定原處分係經胡幼圃、許興智二位審查委員依
    被上訴人79年2月27日公告之審查基準審查，與卷內證據顯
    然不符，其採證違反證據法則。原處分未經二位審查委員依
    被上訴人79年2月27日公告之審查基準審查，其中一位審查
    委員係依被上訴人76年11月27日公告之審查基準審查，適用
    之基準顯有錯誤等由，乃廢棄本院88年度判字第178號判決
    ，並撤銷再訴願決定、訴願決定及原處分。案經被上訴人重
    新審查結果，認為本案尚有「血中濃度最高值（Cmax）及曲
    線下總面積（AUC 0-∞）之20%差異之檢測能力（Power,1-
    β）及90%可信間距（90% Confidence Interval）之統計分
    析值，未能符合被上訴人79年2月27日公告之規定」之缺失
    ，遂以93年10月1日衛署藥字第0930319939號函通知上訴人
    ，本案無法同意備查。上訴人以94年2月2日申覆函及94年4
    月28日申覆函向被上訴人申覆，被上訴人分別以94年5月31
    日衛署藥字第0940315770號函及94年8月16日衛署藥字第094
    0322715號函請上訴人補送原計畫書所列Cmax、Tmax、AUC 0
    -24、AUC 0-∞、T1/2、MRT 0-24之統計分析數據，其中應
    包含SAS軟體輸出資料、ANOVA表、90% Confidence Interv-
    al（以百分比表示）及Power值。嗣被上訴人重新審查結果
    ，認為本案尚有「由於報告未依公告內容撰寫，被上訴人曾
    數次通知上訴人可再依原核准計畫書補送資料，說明所申請
    藥品符合生體相等性之依據。惟上訴人拒絕依函補送資料，
    是以被上訴人以原送審之數據審查，惟以目前上訴人提供之
    資料，無法符合被上訴人76年11月27日及79年2月27日公告
    規定所要求生體相等性試驗之要件」之缺失，遂以94年12月
    30日衛署藥字第0940322750號函通知上訴人，本案無法同意
    備查。上訴人不服，循序提起訴願及行政訴訟，均遭駁回，
    乃提起本件上訴。
二、上訴人起訴主張：(一)系爭試驗報告僅由藥審會之二位委員審
    查，並未交由藥審會為實質審核，被上訴人即作出不准備查
    之處分，顯然違背被上訴人向來之審查程序。(二)當時在系爭
    試驗報告書簽署之人員因時間延宕，或已退休、去職、辭世
    、更換，是以，被上訴人要求上訴人請原計畫主持人及藥動
    學專業人員簽署負責，亦可請其他符合規定之藥動學專業人
    員，卻非試驗團隊成員簽署負責，根本不可能，被上訴人所
    為，依行政程序法第111條第3款及第4款規定，顯然無效。
    況本件原試驗報告計畫書及試驗報告正本既由被上訴人留存
    在署，即便被上訴人需依本院之判決重新審查，自得審查上
    開留存之正本即可，豈有再命上訴人提出由原先試驗計畫之
    人員重新簽署之必要？(三)依被上訴人79年2月27日公告之基
    準，關於生體可用率及生體相等性試驗基準之統計分析方法
    ，並未規定變異性之統計分析法必須用ANOVA之統計分析法
    ，而排除其他之統計分析法，原處分及訴願決定以系爭試驗
    報告之統計分析法未用ANOVA之統計分析法，即不符規定，
    顯然無據。又依被上訴人79年2月27日公告之基準，審查之
    唯一標準係經由統計分析法統計分析之後其α值等於0.05即
    可，至於所謂90%可信間距（90% Confidence Interval）及
    原則上其足以辨識20%差異之檢測能力（Power,1-β），僅
    係參考之用。是系爭試驗報告已符合被上訴人79年2月27日
    公告之基準所著重之「其α值等於0.05」之要件等語，爰求
    為判決撤銷訴願決定及原處分，並命被上訴人應就上訴人檢
    送「Curan Tablet 300mg及Curan Injection 50mg/2cc」藥
    品生體相等性試驗報告書，作成准予備查之處分。
三、被上訴人則以：(一)系爭二種藥品均為監視成分之學名藥，非
    屬新藥。被上訴人對於學名藥之生體相等性試驗計畫案，並
    不提交藥審會審查，除非係複雜或困難案件，至於學名藥之
    生體相等性試驗報告案，其審查作業流程，係先由藥審會所
    聘之一位藥動學委員審查，若第一位委員審查結果不通過，
    則再送第二位委員審查，若第二位委員審查結果仍不通過，
    則函覆廠商該品不具生體相等性；惟若涉及疑義或複雜困難
    案件，則提交藥審會審查，殊非所有生體相等性試驗報告均
    送藥審會審查。上訴人僅以有提交藥審會之部分案件，執為
    所有生體相等性試驗計畫案或報告案均需提交藥審會審查云
    云，已有誤解。又前開審查流程經本院88年度判字第178號
    判決認定，並無上訴人所稱未送交藥審會審查，即屬程序違
    法。況上訴人提出申覆後，被上訴人曾將系爭藥品之生體相
    等性試驗報告送請藥審會審議，經藥審會多次會議討論後，
    判定上訴人之試驗報告不符合被上訴人79年2月27日公告基
    準之規定，上訴人再執其試驗報告未經藥審會審查，有違程
    序正義云云，並無理由。(二)上訴人於83年7月4日補件送審之
    計畫書資料之試驗設計「八統計分析」記載「藉SAS軟體進
    行統計分析，以ANOVA分析比較兩種廠牌下列生體可用率參
    數：Cmax，Tmax，AUC 0-24 AUC 0-∞，T1/2，MRT 0-24以
    α=0.05，並計算90% Confidence Interval，及Power值(1-
    β)，在此AUC的計算用梯形法，採Log＋Linear來加以計算
    。」嗣於84年12月28日檢送榮總所執行之試驗結果報告書，
    卻改用「Student's T Test」統計分析方法，而未依其送審
    計畫書與被上訴人79年2月27日公告規定之ANOVA統計分析方
    法比較兩種廠牌藥品之生體可用率參數等資料，且上訴人於
    85年2月29日補送之資料，未以正確方法分析比較生體可用
    率參數，90%可信間距之表示方法又有異常規，則被上訴人
    依據被上訴人79年2月27日公告基準有關統計分析之規定及
    藥審會之決議，以94年5月31日衛署藥字第0940315770號函
    通知上訴人，請其依計畫書補送Cmax、Tmax、AUC 0-24、AU
    C 0-∞、T1/2、MRT 0-24等生體可用率參數之統計分析數據
    ，並應包含之SAS軟體輸出資料、ANOVA表、90% Confidence
    Interval（以百方比表示）及Power值等資料，即非無據。
    被上訴人於94年8月16日衛署藥字第0940322715號函已敘明
    倘因人事更迭，原計畫主持人及藥動學專業人員無法簽署，
    可請其他符合規定之藥動學專業人員簽署證明，自無上訴人
    所指構成行政程序法第111條第3款規定行政處分內容對任何
    人均屬不能實現而無效之情形。(三)被上訴人79年2月27日公
    告之基準，有關90%可信間距，採用「輔以」或「須以」，
    就統計專業上之認知而言，並無不同，任何案件必須符合「
    變異數分析(ANOVA)須統計上不具差異性且檢測能力（Power
    ）大於0.8」或「變異數分析（ANOVA）須統計上不具差異性
    且90%可信間距值須落在（0.8-1.2）之範圍內」二條件中之
    任一條件，才准通過。上訴人所提出之系爭藥品生體相等性
    試驗報告書，經藥審會之藥動學專家鮑力恆委員於93年8月
    26日初審，認系爭試驗報告書表列之統計分析的power，無
    論是在Cmax或AUC 0-∞都只有54%（或54%以下），無法據此
    認定具BE性質（即生體相等性），且報告書中關於90%Confi
    -dence Interval之計算方法亦不正確，即使經正確計算後
    ，對於Cmax或AUC 0-∞的資料，亦不可能都落在一般認定具
    BE性質的80%-120%區間內。另一位藥動學專家許光陽委員於
    93年8月30日復審結果，亦認上訴人所提出之二件試驗報告
    ，Cmax與AUC 0-∞在20%差異檢測能力（β值）均小於0.8，
    無法顯示具BE關係之20%差異檢測能力，且其90%可信間距的
    表示方法有別於常規，即使以正確方法表示Cmax與AUC 0-∞
    值，均不符合90%可信間距之80%-120%要求，故仍判定不符
    合被上訴人79年2月27日公告之統計分析要求。嗣被上訴人
    於上訴人申覆後，送交藥審會審查，經該會於94年11月30日
    第C833次會議審查後，仍認上訴人申請之二種藥品生體相等
    性試驗報告，不符合被上訴人79年2月27日公告之規定，而
    決議不同意備查。上訴人未提出確切事證理由以動搖前開審
    查結果之可信度與正確性，徒以爭議文字用詞，欲否定藥審
    會委員所作之專業判斷，自非可採等語，資為抗辯，爰求為
    判決駁回上訴人在原審之訴。
四、原審斟酌全辯論意旨及調查證據之結果，以：(一)被上訴人依
    本院再審判決撤銷意旨重行審查，就上訴人所提系爭試驗報
    告書，提交藥審會二位藥動學委員依被上訴人79年2月27日
    公告修訂之規定法分別進行初審及復審結果，其中鮑力恆委
    員於93年8月26日初審，認系爭試驗報告書表列之統計分析
    的power，無論是在Cmax或AUC 0-∞都只有54%（或54%以下
    ），無法據此認定具BE性質（即生體相等性），且報告書中
    關於90% Confidence Interval之計算方法亦不正確，即使
    經正確計算後，對於Cmax或AUC 0-∞的資料，亦不可能都落
    在一般認定具BE性質的80%-120%區間內等語；另許光陽委員
    於93年8月30日復審結果，亦認上訴人所提系爭試驗報告，
    Cmax與AUC 0-∞在20%差異檢測能力（β值）均小於0.8，無
    法顯示具BE關係之20%差異檢測能力，且其90%可信間距的表
    示方法有別於常規，即使以正確方法表示Cmax與AUC 0-∞值
    ，均不符合90%可信間距之80%-120%要求，故仍判定不符合
    被上訴人79年2月27日公告之統計分析要求。上訴人不服，
    提出申覆，被上訴人經依藥審會94年5月11日第C816次會議
    及同年7月20日第C822次會議決議，分別於94年5月31日及同
    年8月16日發函通知上訴人，請依其計畫書補送有關生體可
    用率參數之統計分析數據資料，並請由原計畫主持人及藥動
    學專業人員簽署負責，倘因人事更迭，可請其他符合規定之
    藥動學專業人員簽署證明，上訴人均未依期限補正，故被上
    訴人依上訴人原送審之數據送交藥審會94年11月30日第C833
    次會議審查結果，仍決議不同意備查。故被上訴人以上訴人
    之試驗報告未依公告內容撰寫，且依其原送審之數據審查，
    未符合生體相等性試驗之要件，而為不同意備查之處分，揆
    諸行為時藥事法第39條第1項、同法施行細則第22條第1項規
    定及被上訴人79年2月27日公告修訂之有關「藥品生體可用
    率及生體相等性試驗基準」應用之「統計分析」方法之規定
    ，並無不合。(二)被上訴人79年2月27日公告之基準，有關90%
    可信間距（90% Confidence Interval），採用「輔以」或
    「須以」，就統計專業上之認知而言，並無不同，任何案件
    必須符合「變異數分析（ANOVA）須統計上不具差異性，且
    檢測能力（Power）大於0.8」或「變異數分析（ANOVA）須
    統計上不具差異性，且90%可信間距值須落在（0.8-1.2）之
    範圍內」二條件中之任一條件，始准通過。況上訴人所提之
    試驗報告，歷經藥審會二位委員初審、復審，嗣經藥審會94
    年11月30日第C833次會議決議，均認上訴人送審之報告無法
    符合被上訴人79年2月27日公告基準之規定，則上訴人未提
    出確切事證理由以動搖前開審查結果之可信度與正確性，徒
    以爭議文字用詞，欲否定具藥動學專長之藥審會委員所作之
    專業判斷，自非可採。又本件事證已明，上訴人聲請選任其
    他具藥動學專業資格之專家或專業團體鑑定審查系爭試驗報
    告書是否符合被上訴人79年2月27日公告之基準，核無必要
    。(三)觀諸行政院衛生署藥物審議委員會組織規程之內容，除
    規定該會任務及組織外，並未就該委員會審議之程序作明確
    之規範；另關於第6條規定之「委員會議」，是否為審議之
    決定單位，亦未見諸明文。又系爭藥品均為監視成分之學名
    藥，非屬新藥。依被上訴人向來之審查程序，對於學名藥之
    生體相等性試驗計畫案，並不提交藥審會審查，除非係複雜
    或困難案件，至於學名藥之生體相等性試驗報告案，其審查
    作業流程，係先由藥審會所聘之一位藥動學委員審查，若第
    一位委員審查結果不通過，則再送第二位委員審查，若第二
    位委員審查結果仍不通過，則函覆廠商該品不具生體相等性
    ；惟若涉及疑義或複雜困難案件，則提交藥審會審查，殊非
    所有生體相等性試驗報告均送藥審會審查。此見被上訴人送
    交監察院之陳復書，曾統計83年4月13日至85年底結案之學
    名藥生體相等性試驗報告案約127件，但提交藥審會審議之
    件數僅約6件可參；再參諸本院前揭再審判決亦係以原處分
    未經二位審查委員依被上訴人79年2月27日公告之基準審查
    ，認適用之基準顯有錯誤，而撤銷原處分，並未指摘或表示
    本案須提藥審會審查，始屬合法，故被上訴人依前開再審判
    決意旨，將系爭藥品之試驗報告，送交藥審會內具藥動學專
    長之二位委員初審、復審，其程序並無違法。況上訴人提出
    申覆後，被上訴人亦曾將系爭試驗報告送請藥審會審議，經
    藥審會多次會議討論後，判定上訴人之試驗報告不符合被上
    訴人79年2月27日公告基準之規定，則原處分函覆上訴人不
    同意備查，亦係依據藥審會之審查結論所作成，上訴人執其
    試驗報告未經藥審會審查，主張違背被上訴人向來之審查程
    序云云，亦無理由。(四)上訴人於83年7月4日補件送審計畫書
    資料之試驗設計「八統計分析」記載「藉SAS軟體進行統計
    分析，以ANOVA分析比較兩種廠牌下列生體可用率參數：Cm-
    ax，Tmax，AUC 0-24 AUC 0-∞，T1/2，MRT 0-24以α=0.05
    ，並計算90% Confidence Interval，及Power值（1-β），
    在此AUC的計算用梯形法，採Log＋Linear來加以計算。」惟
    上訴人檢送榮總所執行之系爭試驗報告書，卻改用「Stude-
    nt's T Test」統計分析方法，而未依其送審計畫書與被上
    訴人79年2月27日公告規定之ANOVA統計分析方法比較兩種廠
    牌藥品之生體可用率參數等資料，且上訴人於85年2月29日
    補送之資料，未以正確方法分析比較生體可用率參數，90%
    可信間距之表示方法又有異常規等情，有原處分卷附上訴人
    所提前開各函及試驗報告書可證，則被上訴人依其79年2月
    27日公告之基準及藥審會決議，以94年5月31日衛署藥字第
    0940315770號函通知上訴人，請其依計畫書補送Cmax、Tmax
    、AUC 0-24、AUC 0-∞、T1/2、MRT 0-24等生體可用率參數
    之統計分析數據，並應包含SAS軟體輸出資料、ANOVA表、90
    % Confidence Interval（以百方比表示）及Power值等資料
    ，即非無據。再者，被上訴人函請上訴人補送前開數據資料
    ，係因上訴人所提之報告書不符合被上訴人79年2月27日公
    告之規定，而給予補件說明之機會，上訴人卻以參與系爭試
    驗案之相關人員或已辭世、去職，藥審會及被上訴人予其補
    正之機會，係強人所難，甚至是要求其偽造文書而構成犯罪
    ，應屬無效之行為云云，即有誤解，亦無足採等由，乃駁回
    上訴人在原審之訴。
五、本院查：
(一)、按「製造、輸入藥品，應將其成分、規格、性能、製法之要
    旨，檢驗規格與方法及有關資料或證件，連同標籤、仿單及
    樣品，並繳納證書費、查驗費，申請中央衛生主管機關查驗
    登記，經核准發給藥品許可證後，始得製造或輸入。」為92
    年2月6日修正前藥事法第39條第1項所明文。次按「依本法
    第39條規定申請製造、輸入藥品之查驗登記者，應填具申請
    書，連同審查費及左列文件，送請中央衛生主管機關核辦：
    一、標籤、仿單及證照。二、完整技術性資料。三、申請輸
    入藥品查驗登記者，其出產國家核准製售及國外原廠授權登
    記之證明文件及其中文譯本。四、其他經中央衛生主管機關
    指定之文件。」為91年5月14日修正前藥事法施行細則第22
    條第1項所明定。再按，被上訴人76年11月27日公告之「藥
    品生體可用率及生體相等性試驗基準」全文共九項，嗣以其
    79年2月27日公告將原基準第八項統計分析方法修正為「在
    本試驗中變異性分析(Analysis of Variance,ANOVA)為最常
    用之分析法，其α值等於0.05，並輔以90%可信間距（90%Co
    nfidence Interval），且原則上其足以辨識20%差異之檢測
    能力（Power,1-β）宜大於0.8。」其餘各項則未修正，故
    有關「藥品生體可用率及生體相等性試驗基準」應用之「統
    計分析」方法，自應適用被上訴人79年2月27日公告修訂之
    基準。
(二)、原判決業已敘明：被上訴人79年2月27日公告之基準，有關
    90%可信間距（90% Confidence Interval），採用「輔以」
    或「須以」，就統計專業上之認知而言，並無不同，任何案
    件必須符合「變異數分析（ANOVA）須統計上不具差異性，
    且檢測能力（Power）大於0.8」或「變異數分析（ANOVA）
    須統計上不具差異性，且90%可信間距值須落在（0.8-1.2）
    之範圍內」二條件中之任一條件，始准通過。而被上訴人依
    本院再審判決撤銷意旨重行審查，因系爭藥品均為監視成分
    之學名藥，非屬新藥，乃依被上訴人向來之審查程序，就上
    訴人所提之系爭試驗報告書，於93年8月26日提交藥審會藥
    動學委員鮑力恆初審，認為系爭試驗報告書表列之統計分析
    的power，無論是在Cmax或AUC 0-∞都只有54%（或54%以下
    ），無法據此認定具BE性質（即生體相等性），且報告書中
    關於90% Confidence Interval之計算方法亦不正確，即使
    經正確計算後，對於Cmax或AUC 0-∞的資料，亦不可能都落
    在一般認定具BE性質的80%-120%區間內等語；乃於93年8月
    30日再提交藥審會藥動學委員許光陽復審，認為系爭試驗報
    告Cmax與AUC 0-∞在20%差異檢測能力（β值）均小於0.8，
    無法顯示具BE關係之20%差異檢測能力，且其90%可信間距的
    表示方法有別於常規，即使以正確方法表示Cmax與AUC 0-∞
    值，均不符合90%可信間距之80%-120%要求等語；遂以本案
    尚有「血中濃度最高值（Cmax）及曲線下總面積（AUC 0-∞
    ）之20%差異之檢測能力（Power,1-β）及90%可信間距（90
    % Confidence Interval）之統計分析值，未能符合被上訴
    人79年2月27日公告之規定」之缺失為由，而以93年10月1日
    衛署藥字第0930319939號函通知上訴人，本案無法同意備查
    。上訴人不服，提出申覆，被上訴人因認事涉疑義或複雜困
    難案件，乃提交藥審會審查。因上訴人於83年7月4日補件送
    審計畫書資料之試驗設計「八統計分析」記載「藉SAS軟體
    進行統計分析，以ANOVA分析比較兩種廠牌下列生體可用率
    參數：Cmax，Tmax，AUC 0-24 AUC 0-∞，T1/2，MRT 0-24
    以α=0.05，並計算90% Confidence Interval，及Power值
    （1-β），在此AUC的計算用梯形法，採Log＋Linear來加以
    計算。」惟上訴人檢送榮總所執行之系爭試驗報告書，卻改
    用「Student's T Test」統計分析方法，而未依其送審計畫
    書與被上訴人79年2月27日公告規定之ANOVA統計分析方法比
    較兩種廠牌藥品之生體可用率參數等資料，且上訴人於85年
    2月29日補送之資料，未以正確方法分析比較生體可用率參
    數，90%可信間距之表示方法又有異常規。經被上訴人依藥
    審會94年5月11日第C816次會議及同年7月20日第C822次會議
    決議，分別於94年5月31日及同年8月16日發函通知上訴人，
    請依其計畫書補送有關生體可用率參數之統計分析數據資料
    ，並請由原計畫主持人及藥動學專業人員簽署負責，倘因人
    事更迭，可請其他符合規定之藥動學專業人員簽署證明，此
    乃給予上訴人補件說明之機會；惟上訴人均未依期限補正，
    經藥審會94年11月30日第C833次會議決議，遂以本案尚有「
    由於報告未依公告內容撰寫，被上訴人曾數次通知上訴人可
    再依原核准計畫書補送資料，說明所申請藥品符合生體相等
    性之依據。惟上訴人拒絕依函補送資料，是以被上訴人以原
    送審之數據審查，惟以目前上訴人提供之資料，無法符合被
    上訴人76年11月27日及79年2月27日公告規定所要求生體相
    等性試驗之要件」之缺失為由，而以94年12月30日衛署藥字
    第0940322750號函通知上訴人，本案無法同意備查。揆諸上
    揭藥事法第39條第1項、藥事法施行細則第22條第1項規定及
    被上訴人76年11月27日公告（第八項以外之各項）及79年2
    月27日公告（第八項）基準之規定，並無不合等情綦詳，本
    院核其所適用之法規與該案應適用之法規不相違背，與解釋
    判例亦無牴觸。
(三)、上訴意旨略謂：上訴人聲請傳訊證人即藥審會委員許興智及
    囑託藥動學、統計學專業人員及獨立團體鑑定系爭試驗報告
    是否符合被上訴人79年2月27日公告之基準，原判決竟謂核
    無必要，顯未能體查民謨。而被上訴人既因未依法行事而遭
    監察院糾正，其就本案職務之執行已然有偏頗，自應依行政
    程序法第32條、第33條之規定迴避，卻未迴避，原審當另請
    兩造均認同之公信單位再次審查，以昭公信，詎原判決未予
    調查，自有違背行政訴訟法第133條規定之違法云云。惟查
    ，依上揭藥事法第2條前段及第39條第1項之規定，被上訴人
    為藥事法所稱中央衛生主管機關及受理製造、輸入藥品查驗
    登記之權責機關，且被上訴人所聘之藥審會委員鮑力恆及許
    光陽均係藥動學專家，渠等本於其學識素養所為之專業判斷
    ，難謂不具公信力，況且上訴人並未提出足以推翻渠等專業
    判斷之證據，而徒以監察院93年12月27日（93）院台財字第
    0932201190號公告糾正被上訴人審理本案之違失為據，遽謂
    被上訴人就本案職務之執行已然有偏頗，依法應迴避等云，
    尚非的論。至於許興智委員並未參與本院再審判決後之系爭
    試驗報告書之審查，自無傳訊之必要。故原判決認為本件事
    證已明，上訴人聲請選任其他專家或專業團體鑑定審查，並
    無必要，而駁回其聲請，且於判決書中敘明理由，自未違背
    行政訴訟法第133條之規定。另核其餘上訴意旨略謂：被上
    訴人79年2月27日公告及83年6月9日衛署藥字第83032442號
    公告，對於90%可信間距（90% Confidence Interval）足以
    辨識20%差異之檢測能力（Power,1-β）之標準，用詞不一
    ，足證被上訴人79年2月27日公告備查之唯一標準係經由統
    計分析法統計分析之後其α值等於0.05即可，至於所謂90%
    可信間距（90% Confidence Interval），且原則上其足以
    辨識20%差異之檢測能力（Power,1-β），僅係參考之用，
    而非另一要件。原判決未說明憑何統計專業理論足認採用「
    輔以」或「須以」二者並無不同，遽認任何案件必須符合「
    變異數分析（ANOVA）須統計上不具差異性且檢測能力（Po-
    wer）大於0.8」或「變異數分析（ANOVA）須統計上不具差
    異性且90%可信間距值須落在（0.8-1.2）之範圍內」二條件
    中之任一條件，始准通過，明顯違背文義解釋及論理法則。
    又被上訴人79年2月27日公告關於ANOVA之統計分析法僅係「
    最常用」，並未排除其他「不常用者」，原判決以系爭試驗
    報告之統計分析法未用ANOVA之統計分析法，即不符規定，
    被上訴人要求上訴人補件係有理由，顯然無據。且原判決未
    調查被上訴人究係依其79年2月27日公告或84年10月12日公
    告之基準審查，竟僅憑被上訴人片面之詞，遽認被上訴人係
    依其79年2月27日公告之基準審查，顯有判決不備理由及違
    背證據法則之違法。又系爭試驗報告書及計畫書正本早於11
    年前由原計畫之主持人及藥動學專業人員簽署呈送被上訴人
    在案，被上訴人由留存之正本加以審查即可，而當時簽署系
    爭試驗報告書之人員早已人事全非，被上訴人要求上訴人請
    原計畫主持人及藥動學專業人員簽署負責，或其他符合規定
    之藥動學專業人員簽署負責，既違背行政程序法第1條規定
    ，且依行政程序法第111條第3款及第4款規定，顯然無效。
    原判決既未詳述上訴人之上開主張為何無理由，自有判決不
    備理由之違法等語，或係重述其在原審業經主張而為原判決
    摒棄不採之陳詞，或係就原審取捨證據、認定事實之職權行
    使事項，任加指摘違誤，或係就原審所為論斷或駁斥其主張
    之理由，泛言原判決不備理由及判決不適用法規、法則或適
    用不當，均非合法之上訴理由。
(四)、綜上所述，上訴論旨猶執前詞，指摘原判決違背法令，求予
    廢棄，為無理由，應予駁回。
六、據上論結，本件上訴為無理由。依行政訴訟法第255條第1項
    、第98條第1項前段，判決如主文。
中    華    民    國    98    年    7     月    9     日
                    最高行政法院第三庭
                        審判長法官  高  啟  燦
                              法官  廖  宏  明
                              法官  黃  秋  鴻
                              法官  黃  合  文
                              法官  吳  慧  娟
以  上  正  本  證  明  與  原  本  無  異
中    華    民    國    98    年    7     月    9     日
                              書記官  張  雅  琴


司法院資訊處製作；財團法人民間司法改革基金會備份。
